臺灣高等法院臺南分院民事裁定　　　　　100年度抗字第112號
抗　告　人　安泰商業銀行股份有限公司
法定代理人　齊 百 邁
相　對　人　徐 明 忠
上列抗告人因與相對人間給付借款強制執行事件（臺灣臺南地方
法院98年度執字第091022號），就執行法院司法事務官駁回分配
表聲明異議之裁定提出異議，對於中華民國100年5月31日臺灣臺
南地方法院100年度執事聲字第065號裁定，提起抗告，本院裁定
如下：
    主  文
抗告駁回。
抗告訴訟費用新臺幣壹仟元由抗告人負擔。
    理  由
一、本件抗告人於原法院異議意旨略以：抗告人於民國（下同）
    九十九年六月十四日收受臺灣臺南地方法院（下稱原法院）
    九十八年度司執字第九一○二二號強制執行事件分配表後，
    即於法定期間內提起分配表異議之訴，目的係為塗銷原受分
    配人徐有忠不存在之抵押權，因此支出之訴訟費用新臺幣（
    下同）八千零四十元，係為全體債權人之利益所支出，應優
    先受償。而上開分配表異議之訴判決係於一○○年二月十六
    日始確定，抗告人豈能預先於標的物拍賣之日一日前即九十
    九年五月二十四日以前聲明參與分配？原法院裁定以逾參與
    分配期間為由，駁回抗告參與分配之聲明，顯屬不當，爰依
    法聲明異議等語。
二、抗告人抗告意旨略以：按共益費用，不以本案執行程序中支
    出者為限，其為保存執行標的物之財產，在其他程序所支出
    之費用，亦屬共益費用。是舉凡對可供全體債權擔保之債務
    人財產有所增益之費用，均屬因強制執行而支出之必要費用
    ，而應優先受償。本件抗告人所支出之訴訟費用八千零四十
    元，係依強制執行法第四十一條對第二順位抵押權人徐有忠
    而提起分配表異議之訴所產生，目的為塗銷原受分配人徐有
    忠不存在之抵押權，顯係為全體債權人之共益費用。且抗告
    人於九十九年六月十四日收受原法院強制執行事件分配表（
    98年度司執字第091022號）後，即於法定期間提起分配表異
    議之訴；而以債權人所聲請之清償借款強制執行程序，非就
    該分配表異議之訴終結，則無法續行分配；且對法院之裁定
    ，得提起抗告，若抗告人依法支出之裁判費用，無法優先受
    償，顯然上開訴訟費用需以債權人之固有財產支付，任誰皆
    不願提起上開訴訟，若如此，對增加全體債權人之共同利益
    將造成阻礙。又上開執行事件之分配表尚未確定，抗告人應
    有聲明更正分配表之權利；爰依法提出抗告，求為廢棄原裁
    定等語。
三、按他債權人參與分配者，應於標的物拍賣、變賣終結或依法
    交債權人承受之日一日前，其不經拍賣或變賣者，應於當次
    分配表作成之日一日前，以書狀聲明之。逾前項期間聲明參
    與分配者，僅得就前項債權人受償餘額而受清償；如尚應就
    債務人其他財產執行時，其債權額與前項債權餘額，除有優
    先權者外，應按其數額平均受償，強制執行法第三十二條定
    有明文。據此，得持以參與分配之債權，自以於聲明參與分
    配期間末日前已發生之債權（如係普通債權，尚須已屆清償
    期）為限，至於嗣後發生之債權，本無於先前之強制執行程
    序參與分配之可能，此為當然之理。次按強制執行法第三十
    二條規定於有執行名義之債權人聲明參與分配，亦有其適用
    （最高法院66年台上字第3661號判例參照）。再者，參與分
    配須在執行程序終結前為之，若執行程序業已終結，已無價
    金可供分配，自不發生參與分配之問題。而所謂執行程序終
    結前，係指執行標的物之執行程序終結而言；執行程序進行
    至執行名義所載債權之全部或一部因執行標的物之強制執行
    而達其目的時，即告終結，故執行標的物為動產或不動產者
    ，如拍賣或變賣之價金業已交付債權人，執行程序即告終結
    。如標的物之執行程序已終結，而執行名義之執行程序尚未
    終結，僅得對未終結之部分參與分配。
四、經查：
  (一)本件原法院九十八年度司執字第九一○二二號強制執行事件
    之執行標的物已於九十九年五月二十五日拍定，執行拍賣所
    得金額為三百七十四萬元，並由原法院民事執行處於一○○
    年三月二十四日作成分配表定期分配，有原法院民事執行處
    不動產拍賣筆錄（第03次拍賣）、強制執行投標書及執行金
    額計算分配表各一份在卷可稽（見本院卷第11至13、24至25
    頁）。又抗告人係於九十九年七月十五日對執行債務人即相
    對人徐明忠及執行標的物第二順位抵押權人徐有忠向原法院
    提起分配表異議之訴，聲明請求確認渠等間之抵押債權不存
    在，並據此更正分配表，而該分配表異議之訴已經原法院於
    九十九年十一月二日判決（99年度訴字第0964號）抗告人勝
    訴，並認定訴訟費用八千零四十元應由相對人徐明忠及訴外
    人徐有忠負擔；期間雖因徐有忠不服向本院提起上訴，惟已
    於本院（99年度上易字第0304號）審理時撤回上訴，而於一
    ○○年二月十六日確定在案，有原法院民事判決書及本院之
    確定證明書各一份在卷可稽（見本院卷第14至19頁），並經
    原法院調取上揭分配表異議之訴民事卷宗查明無訛（見原法
    院卷第09頁），自均堪認定屬實。
  (二)依上，抗告人主張參與分配之八千零四十元訴訟費用債權，
    顯係於系爭強制執行程序拍賣執行標的物拍定（即99年05月
    24日）後始發生，本無於前階段之強制執行程序參與分配之
    可能；至抗告人雖於一○○年四月七日就該訴訟費用債權未
    列入分配提出異議並聲明參與分配，顯既已逾參與分配之期
    間，依法僅得就他債權人受償餘額而受清償。又依上揭說明
    ，抗告人就該訴訟費用債權聲明參與分配，雖具有優先權，
    然因抗告人已逾參與分配期間，致僅得對未終結之部分參與
    分配；惟本件系爭強制執行程序就拍賣標的物所得之價金已
    無受償餘額可再行分配，執行法院自無從依抗告人之聲明將
    該訴訟費用債權列入分配，亦即抗告人聲明參與分配，顯無
    實益。
五、綜上所述，抗告人指原法院民事執行處之系爭強制執行事件
    ，就抗告人提起分配表異議之訴所支出之訴訟費用八千零四
    十元不列入分配表，提出聲明異議，尚屬無據；執行法院司
    法事務官以抗告人逾期聲明，且已無受償餘額可資分配，而
    駁回其異議，於法自屬有據。而原法院以裁定駁回抗告人異
    議之聲明，經核於法亦無不合。抗告意旨猶執前詞指摘原裁
    定為不當，而聲明廢棄，為無理由，應予駁回。
六、據上論結，本件抗告為無理由，依強制執行法第三十條之一
    ，民事訴訟法第四百九十五條之一第一項、第四百四十九條
    第一項、第九十五條及第七十八條，裁定如主文。
中    華    民    國   100    年    7     月    29    日
                  民事第三庭    審判長法  官   黃崑宗
                                      法  官   王浦傑
                                      法  官   張世展
上為正本係照原本作成。
本裁定除以適用法規顯有錯誤為理由外，不得再抗告。如提再抗
告，應於收受送達後十日內向本院提出再抗告狀（須附繕本），
並繳納再抗告費新台幣一千元。
提起再抗告應委任律師或具有律師資格之人之委任狀；委任有律
師資格者，另應附具律師資格證書及釋明委任人與受任人有民事
訴訟法第466條之1第1項但書或第2項所定關係之釋明文書影本。
中    華    民    國   100    年    8     月    1     日
                                      書記官   劉岳文
【附註】
民事訴訟法第495條之1第2項準用同法第466條之1第1、2項規定
：
(1)對於第二審判決上訴，上訴人應委任律師為訴訟代理人。但上
  訴人或其法定代理人具有律師資格者，不在此限。
(2)上訴人之配偶、三親等內之血親、二親等內之姻親，或上訴人
  為法人、中央或地方機關時，其所屬專任人員具有律師資格並
  經法院認為適當者，亦得為第三審訴訟代理人。
民事訴訟法第466條之2第1項：
上訴人無資力委任訴訟代理人者，得依訴訟救助之規定，聲請第
三審法院為之選任律師為其訴訟代理人。